【裁判字號】    97,豐簡上,641
【裁判日期】    970930
【裁判案由】    詐欺
【裁判全文】
臺灣臺中地方法院刑事判決           97年度豐簡上字第641號
上  訴  人
即  被  告  乙○○
輔  佐  人
即被告之夫  甲○○
上列上訴人因詐欺案件，不服本院豐原簡易庭97年度豐簡字第82
74號中華民國97年6月26日第一審簡易判決（聲請案號：台灣台
中地方法院檢察署97年度偵字第8274號），提起上訴，暨台灣台
中地方法院檢察署檢察官移送併案審理（97年度偵字第17177號
），本院管轄之第二審合議庭判決如下：
    主    文
原判決撤銷。
乙○○幫助意圖為自己不法之所有，以詐術使人將本人之物交付
，處有期徒刑參月，如易科罰金，以新台幣壹仟元折算壹日，緩
刑貳年。
      犯罪事實
一、乙○○預見一般人使用他人金融機構之帳戶，常與財產犯罪
    具有密切關係，可能利用他人金融機構帳戶作為取得贓款之
    工具，並掩飾不法犯行，其雖無提供帳戶幫助他人犯罪之確
    信，仍以縱若有人持之犯詐欺取財罪亦不違背其本意之幫助
    犯意，於民國96年4月25日至96年12月27日之間某時，在不
    詳地點，將其所有合作金庫商業銀行豐中分行第0000000000
    000號帳戶之存摺、印章、金融卡（含密碼），提供予不詳
    姓名成年人使用。該不詳姓名成年人或其所屬詐欺集團成員
    取得乙○○所有前開銀行帳戶之存摺、印章、金融卡（含密
    碼）後，即意圖為自己不法之所有，先於96年12月間，寄發
    「春水閣國際溫泉度假村」抽獎文宣予丙○○、丁○○，再
    於96年12月27日及97年1月14日撥打電話向丙○○、丁○○
    詐稱其等抽中該度假村舉辦之抽獎活動獎項，須匯款至指定
    帳戶始能領獎，使丙○○、丁○○均信以為真，陷於錯誤，
    丙○○因而於96年12月27日10時23分許，前往合作金庫商業
    銀行東竹東分行存入新台幣（下同）十萬元至被告所有前開
    銀行帳戶；丁○○則分別於97年1月15日13時8分許、15時26
    分許，前往合作金庫商業銀行建成分行存入十萬元、十二萬
    元至被告所有前開銀行帳戶（丁○○另於97年1月14日12 時
    47分許，前往合作金庫商業銀行建成分行匯款六萬三千元至
    阮孟東所有土地銀行高雄分行第000000000000號帳戶），旋
    遭提領一空。嗣丙○○、丁○○發覺有異報警處理，始為警
    循線查悉上情。
二、案經台中縣警察局烏日分局報請台灣台中地方法院檢察署檢
    察官偵查起訴。
    理    由
一、訊據被告乙○○固坦承曾申請設立合作金庫商業銀行豐中分
    行第0000000000000號帳戶，並領得存摺、金融卡之事實，
    惟否認有幫助詐欺取財犯行，辯稱伊係因應徵工作，依老闆
    要求而開設帳戶，僅作二天即未繼續工作，96年5月初，伊
    將帳戶存摺、印章、提款卡（含密碼）放在機車置物箱內，
    在台中縣豐原市某市場遺失云云。然查被害人丙○○、丁○○均係先於96年12月間，收到「春水閣國際溫泉度假村」寄
    發之抽獎文宣，再於96年12月27日及97年1月14日接獲詐欺
    集團電話，詐稱其等抽中該度假村舉辦之抽獎活動獎項，須
    匯款至指定帳戶始能領獎，因而受騙於上揭時地分別存入十
    萬元及二十二萬元至被告所有前開銀行帳戶，旋遭提領一空
    等情，業據證人即被害人丙○○、丁○○於警詢及本院審理
    時指述綦詳，並有被害人丙○○提出之合作金庫商業銀行存
    款憑條、「春水閣國際溫泉度假村」抽獎文宣各一份、被害
    人丁○○提出之合作金庫商業銀行存款憑條影本二份，及被
    告所有前開銀行帳戶開戶資料、交易明細表附卷可稽。依卷
    附被告所有前開銀行帳戶交易明細表顯示，被告於96年4月1
    9日以現金一千元開戶後，除曾於96年4月25日利用金融卡領
    出九百元（手續費六元）外，至96年12月27日被害人丙○○
    存入十萬元為止，未曾有其他交易往來。被告供承其所有前
    開銀行帳戶之存摺、印章、提款卡（含密碼），於96年5月
    初，即因放在機車置物箱內，在台中縣豐原市某市場遺失，
    當時另遺失新買衣褲、食物，竟未適時報警處理或辦理掛失
    止付，而遲至97年1月17日、18日，始分別以語音系統辦理
    掛失金融卡及存摺（見卷附合作金庫商業銀行豐中分行97年
    8月17日合金豐中字第0970003333號函），顯違常情。且金
    融機構帳戶之存摺、印章、金融卡（含密碼），僅供該帳戶
    交易使用，具有專屬性及私密性，若謂不詳姓名成年人或其
    所屬詐欺集團成員在未徵得被告同意使用之情況下，即指示
    被害人丙○○、丁○○將款項存入被告所有前開銀行帳戶，
    而使詐得款項隨時可能因被告辦理掛失，處於無法領取之不
    確定狀態，亦與經驗法則相悖。參諸被告所有前開銀行帳戶
    於96年4月25日利用金融卡領出九百元後，至96年12月27日
    才有被害人丙○○存入十萬元等情，可知被告所有前開銀行
    帳戶之存摺、印章、金融卡（含密碼），應係其於96年4月2
    5日以金融卡領出九百元後，至96年12月27日被害人丙○○
    存入十萬元之前某時，在不詳地點，提供予不詳姓名成年人
    使用，被告辯稱其所有前開銀行帳戶之存摺、印章、金融卡
    （含密碼）遺失云云，未提出任何事證佐憑，顯係飾卸之詞
    ，不足採信。次查被告係62年3月31日出生之成年人，具相
    當之社會經驗，雖患有精神分裂症，在行政院衛生署豐原醫
    院身心科就診，惟目前精神狀況穩定，未有明顯幻聽或妄想
    情形（見卷附行政院衛生署豐原醫院97年9月4日豐醫歷字第
    0970007952號函及診斷證明書），其對不詳姓名成年人何以
    須要其所有前開銀行帳戶，豈能無疑？況自政府開放金融機
    構申請設立以來，金融機構大量增加，使一般人申請存款帳
    戶極為容易、便利，故除非充作犯罪使用，一般並無使用他
    人金融機構帳戶之必要。而坊間新聞媒體，對於不肖犯罪集
    團，經常利用大量取得之金融機構帳戶，作為詐欺取財工具
    ，亦多所報導，被告對此應知之甚詳，竟仍將其所有前開銀
    行帳戶之存摺、印章、金融卡（含密碼），交予不詳姓名成
    年人使用，該不詳姓名成年人或其所屬詐欺集團成員果據以
    為詐欺取財匯款之工具，被告自有幫助該不詳姓名成年人或
    其所屬詐欺集團成員詐欺取財之不確定故意。本件事證明確
    ，被告犯行已堪認定。
二、按刑法上之故意，以行為人對於構成犯罪之事實，包括犯罪
    客體、行為、結果等均有具體確定認識，並有意使其發生者
    為確定故意，而行為人對於構成犯罪之事實，雖無具體確定
    認識，然已預見其發生，而其發生不違背其本意者，則為不
    確定故意。又行為人基於幫助他人犯罪之意思，為促成他人
    犯罪而為犯罪構成要件以外之行為，為幫助犯。本件取得被
    告所有前開銀行帳戶存摺、印章、金融卡（含密碼）之不詳
    姓名成年人或其所屬詐欺集團成員，意圖為自己不法之所有
    ，向被害人丙○○、丁○○施詐，使被害人丙○○、丁○○
    陷於錯誤，而分別存入十萬元及二十二萬元至被告所有前開
    銀行帳戶，旋提領一空，該不詳姓名成年人或其所屬不法集
    團成員所為係犯刑法第339條第1項之詐欺取財罪。而被告將
    其所有前開銀行帳戶之存摺、印章、金融卡（含密碼）提供
    予不詳姓名成年人，嗣後遭該不詳姓名成年人或其所屬詐欺
    集團成員據以作為詐欺取財使用，此既不違背被告當初交付
    存摺、印章、金融卡（含密碼）之本意，且係參與提供取得
    詐欺取財犯罪所得款項之工具，對此犯行施以助力，為詐欺
    取財罪構成要件以外之行為。核被告所為，係犯刑法第30條
    第1項前段、第339條第1項之幫助詐欺取財罪。被告幫助不
    詳姓名成年人或其所屬詐欺集團成員犯詐欺取財罪，為幫助
    犯，依刑法第30條第2項之規定，應按正犯之刑減輕之。又
    被告提供其所有前開銀行帳戶資料予不詳姓名成年人，係以
    一行為，幫助該不詳姓名成年人或其所屬詐欺集團成員向被
    害人丙○○、丁○○詐欺取財，侵害二不同法益，觸犯二幫
    助詐欺取財罪，為想像競合犯，應依刑法第55條規定，從一
    重處斷。檢察官移送併辦即被害人丁○○因受騙而存入款項
    部分，與起訴部分有想像競合犯之裁判上一罪關係，為起訴
    效力所及，依審判不可分原則，本院應併予審究。原審對於
    被告論罪科刑，固非無見，被告提起上訴否認幫助詐欺取財
    犯行，亦無理由，惟原判決就起訴效力所及之上揭移送併辦
    部分犯行，未及一併審究，尚有未合，自應由本院將原判決
    予以撤銷改判。爰審酌被告除曾因毒品危害防制條例案件，
    經送觀察、勒戒及緩起訴處分外，並無其他不良前科紀錄，
    提供其所有前開銀行帳戶資料，幫助詐欺集團詐欺取財，危
    害社會治安，隱匿詐欺集團成員身分，增加查緝困難度，被
    害人丙○○、丁○○合計受騙達三十二萬元，被告犯後雖否
    認犯行，但已與被害人丙○○、丁○○達成和解，賠償部分
    損害（見本院97年9月26日訊問筆錄）等一切情狀，處以如
    主文所示之刑，並諭知易科罰金之折算標準。末查被告未曾
    因故意犯罪受有期徒刑以上刑之宣告，有台灣高等法院被告
    前案紀錄表在卷可按，其因一時失慮，提供所有前開銀行帳
    戶資料，作為詐欺集團詐欺取財之工具，致觸犯幫助詐欺取
    財罪，事後已賠償被害人丙○○、丁○○部分損害，被害人
    丙○○、丁○○均表示予以諒宥，被告患有精神分裂症，仍
    需長期追蹤治療，其經此次科刑教訓，當知所警惕而無再犯
    之虞，本院認所宣告之刑，以暫不執行為適當，併予宣告緩
    刑二年，以啟自新。
據上論斷，應依刑事訴訟法第455條之1第1項、第3項、第369條
第1項前段、第364條、第299條第1項前段，刑法第339條第1項，
第30條第1項前段、第2項、第55條、第41條第1項前段、第74條
第1項第1款，刑法施行法第1條之1第1項、第2項前段，判決如主
文。
本案經檢察官顏淑惠到庭執行職務。
中    華    民    國    97    年     9    月    30    日
                  刑事第五庭    審判長法  官  鍾堯航
                                      法  官  巫淑芳
                                      法  官  吳崇道
上正本證明與原本無異。
本件不得上訴。
                                      書記官  吳淑願
中    華    民    國    97    年     9    月    30    日
附錄本案論罪科刑法條全文
刑法第339條第1項：
意圖為自己或第三人不法之所有，以詐術使人將本人或第三人之
物交付者，處五年以下有期徒刑、拘役或科或併科一千元以下罰
金。


司法院資訊處製作；財團法人民間司法改革基金會備份。
